【裁判字號】    91,判,2312
【裁判日期】    920103
【裁判案由】    綜合所得稅
【裁判全文】
最  高  行  政  法  院  判  決                  九十一年度判字第二三一二號
    原      告  甲○○
    被      告  財政部臺北市國稅局
    代  表  人  張盛和
右當事人間因綜合所得稅事件，原告不服行政院中華民國八十八年十二月十七日台八
八訴字第四五六二三號再訴願決定，提起行政訴訟。本院判決如左：
    主  文
原告之訴駁回。
訴訟費用由原告負擔。
    事  實
緣原告於辦理民國（以下同）八十一年度綜合所得稅結算申報，自行申報綜合所得總
額新臺幣（下同）一一、六○六、○九三元，案經被告查得其漏報營利所得二五、○
一三、三九○元，合併核定綜合所得總額三六、六二○、一三三元，淨額三○、一一
四、八四三元，應補稅額四、四八九、七○六元，並以其短漏所得稅額四、○○八、
二三三元，依法處以罰鍰八○一、六○○元。原告不服，提示捐贈收據乙紙金額五、
○○○、○○○元，申請再予增列捐贈扣除額，又主張應增列其該年度之競選經費扣
除額及投資抵減稅額等項目，另主張其於辦理八十一年度綜合所得稅結算申報期間並
未收到其漏報之濟業電子股份有限公司（以下稱濟業電子公司）緩課股票股利所得申
報憑單，並非故意不列入申報，請准予免罰等情，申經復查結果，未獲變更，原告不
服，就競選經費扣除額、投資抵減稅額及罰鍰部分提起訴願、再訴願均遭駁回，遂向
本院提起行政訴訟。茲摘兩造訴辯意旨如次：
原告起訴意旨略以：一、原列報之費用，係民意代表服務基層之經常費用及預定未來
再參與選舉必要之工作。雖然後來因環境因故未登記為候選人，但當時仍為任職之立
法委員，服務基層費用龐大的支出。敬請鈞院體恤本人服務基層之苦衷與事實，設立
多個服務處，准予在本年當年度股利收入認列報抵。二、原告係工業團體選出之立法
委員，率先響應政府政策，開全國首創之創業投資之先鋒，使今日我國之高科技事業
能蓬勃之發展。雖不敢居功，但請鈞院詳查，原告係普訊創投公司之發起股東，投資
金額四○、○○○、○○○元，依法應可取得二○％總計八、○○○、○○○元之投
資抵減；並在八十一年度前已取得核准抵減六、八二五、五二六元。被告僅准抵減金
額為五、四九三、六九八元，應尚可增加抵減全額一、三三一、五五八元。但當時未
收到緩課股利所得憑單，不知尚需繳納巨額稅款，所以未將所有可以抵繳之全部全額
列入。請詳查本人已取得核准文六、八二五、五二六元，准抵金額並未超過，此係本
人之權益。三、所處罰鍰八○一、六○○元係證券公司未將緩課股利所得憑證寄達原
告，致使原告未能列入此項所得。稅捐單位所說可申請補發，推論係原告之故意或過
失與事實不符。因此係緩課所得，年代久遠，加上原告已離開公司職務，任民意代表
，未收到股利憑單而處於罰鍰實有不當。原告創業三十年，每年均繳納巨額款項之誠
實商人，從未有漏稅之紀錄；此案縱有過失漏報，應有給予申辯之機會，請鈞院查明
，處以此項罰鍰是否過當。綜上所述，原告爰依法起訴請求救濟，以維原告權益等語
。
被告答辯意旨略謂：答辯理由：壹、列舉扣除額：一、候選人競選經費項目：（一）
按「候選人應設競選經費收支帳簿，並由其本人或指定人員負責記帳保管，以備查考
。前項候選人應於投票日後三十日內，檢同競選收支結算申報表，向選舉委員會申報
競選經費收支結算，並應由本人或指定記帳人員簽章負責。選舉委員會對前項所申報
競選經費之支出，有事實足認其有不實者，得要求檢送支出憑據或證明文件，以憑查
核。競選經費支出憑據、證明文件等，應於申報後保管六個月。但於發生訴訟時，應
保管至判決確定後三個月。競選經費查核準則，由中央選舉委員會定之。」「自選舉
公告之日起至投票日後三十日內，候選人所支付與競選活動有關之競選經費，於第四
十五條之一規定最高限額內，減除接受捐贈，得於申報所得稅時作為當年度列舉扣除
額。」分別為公職人員選舉罷免法第四十五條之三、第四十五條之四第一項所明定。
（二）本件原告八十一年度綜合所得稅結算申報，自行申報競選經費列舉扣除額五、
六○六、七○○元，原核定以該扣除額未符合規定，否准認列，原告不服，主張其原
為參加八十二年初區域立法委員選舉第五選區之候選人，後因故未參加登記為候選人
，惟其於選前半年內已支出競選經費二一、六五二、六三九元，請准予認列等情，經
查原告既未參加登記為區域立法委員之候選人，又無法提示經競選委員會核認之競選
經費收支結算表供核，是其主張將選前競選經費列舉扣除額，核不足採，原核定依首
揭規定否准認列，尚無不合，應予維持。二、投資抵減稅額項目：（一）按「個人或
營利事業，原始認股或應募創業投資事業，因創立或擴充而發行之記名股票，得以其
取該股票之價款百分之二十限度內，抵減當年度應納綜合所得稅額或營利事業所得稅
額。當年度不足抵減時，得在以後五年內抵減之。前項每一年度抵減金額，應按該創
業投資事業該年度實際科技事業之金額占其創立或擴充實收資本額之比例計算，且以
不超過該個人或事業當年度應納綜合所得稅或營利事業所得稅額百分之五十為限。但
最後一年度抵減金額不在此限。」為行為時勵投資條例第二十條之二所明定。（二
）本件原告為普訊創業投資股份有限公司（以下稱普訊創投公司）之原始認股人，原
告於七十八年度認股一七、五○○、○○○元，七十九年度認股二二、五○○、○○
○元，原告於八十一年度綜合所得稅結算申報，自行申報前述二筆投資之抵稅額為八
三四、二○二元（自行申報應納稅額為一、六六八、四○四元百分之五十），後經本
局按最高限額予以核定其八十一年度之投資抵減稅額為五、四九三、九六八元（原核
定應納稅額一○、九八七、九三七元之百分之五十），原告主張應再予增列該投資抵
減稅額，經查原告七十八、七十九年度投資普訊創投公司，其八十一年度投資抵減稅
額本局原核定已依首揭規定按最高限額予以認列，又原告並無八十一年度為投資抵減
最後一年度（第五年）之其他證明文件，是其主張再予增列投資抵減稅額核不足採，
原核定應予維持。
貳、罰鍰部分：（一）按「納稅義務人已依本法規定辦理結算申報，但對依本法規定
應申報課稅之所得額有漏報或短報情事者，處以所漏稅額兩倍以下之罰鍰。」為所得
稅法第一百十條第一項所明定。（二）本件原告八十一年度綜合所得稅結算申報，漏
報本人及配偶林玉梅之濟業電子公司營利所得二五、○一三、三九○元，短漏所得稅
額四、○○八、二三三元，案經本局查獲，有卷附之股票轉讓申報表可稽，原處分遂
依首揭規定按漏稅額處以○．二倍罰鍰為八○一、六○○元（4,008,233 ×0.2=801,
646 ，計至百元止）。（三）原告主張其於八十一年度綜合所得稅結算申報截止前並
未接獲證券公司之緩課股票股利所得申報憑單，致未能列入所得申報，係證券公司之
過失，並非其本人故意不列報，請准予免罰等情，經查原告及其配偶既有該項所得，
即應依所得稅法第七十一條規定辦理申報，非待收到緩課股票轉讓申報憑單始負申報
責任，原告亦可向原申報單位查詢或申請補發，尚不能以未收到而免其申報義務，是
其既有該項所得而漏未申報，縱非故意，仍難卸免其過失漏報之責任，是原處罰鍰八
○一、六○○元，尚無不合，應予維持。綜上論述：原處分及所為復查、訴願、再訴
願決定並無違誤，請准如訴之聲明，判決駁回原告之訴等語。
    理  由
一、候選人競選經費項目：（一）按「候選人應設競選經費收支帳簿，並由其本人或
指定人員負責記帳保管，以備查考。前項候選人應於投票日後三十日內，檢同競選收
支結算申報表，向選舉委員會申報競選經費收支結算，並應由本人或指定記帳人員簽
章負責。選舉委員會對前項所申報競選經費之支出，有事實足認其有不實者，得要求
檢送支出憑據或證明文件，以憑查核。競選經費支出憑據、證明文件等，應於申報後
保管六個月。但於發生訴訟時，應保管至判決確定後三個月。競選經費查核準則，由
中央選舉委員會定之。」「自選舉公告之日起至投票日後三十日內，候選人所支付與
競選活動有關之競選經費，於第四十五條之一規定最高限額內，減除接受捐贈，得於
申報所得稅時作為當年度列舉扣除額。」分別為公職人員選舉罷免法第四十五條之三
、第四十五條之四第一項所明。（二）本件原告八十一年度綜合所得稅結算申報，自
行申報競選經費列舉扣除額五、六○六、七○○元，原核定以該扣除額未符合規定，
否准認列，原告不服，主張其原為參加八十二年初區域立法委員選舉第五選區之候選
人，後因故未參加登記為候選人，惟其於選前半年內已支出競選經費二一、六五二、
六三九元，請准予認列等情。經查原告既未參加登記為區域立法委員之候選人，又無
法提示經選舉委員會核認之競選經費收支結算表供核，是其主張將選前競選經費列舉
扣除，核不足採，被告依首揭規定否准認列，尚無不合。
二、投資抵減稅額項目：（一）按「個人或營利事業，原始認股或應募創業投資事業
，因創立或擴充而發行之記名股票，得以其取該股票之價款百分之二十限度內，抵減
當年度應納綜合所得稅額或營利事業所得稅額。當年度不足抵減時，得在以後五年內
抵減之。前項每一年度抵減金額，應按該創業投資事業該年度實際科技事業之金額占
其創立或擴充實收資本額之比例計算，且以不超過該個人或事業當年度應納綜合所得
稅或營利事業所得稅額百分之五十為限。但最後一年度抵減金額不在此限。」為行為
時勵投資條例第二十條之二所明定。（二）本件原告為普訊創業投資股份有限公司
（以下稱普訊創投公司）之原始認股人，原告於七十八年度認股一七、五○○、○○
○元，七十九年度認股二二、五○○、○○○元，原告於八十一年度綜合所得稅結算
申報，自行申報前述二筆投資之抵稅額為八三四、二○二元（自行申報應納稅額為一
、六六八、四○四元百分之五十），後經被告按最高限額予以核定其八十一年度之投
資抵減稅額為五、四九三、九六八元（原核定應納稅額一○、九八七、九三七元之百
分之五十）。原告起訴主張應再予增列該投資抵減稅額乙節，惟經查原告七十八、七
十九年度投資普訊創投公司，其八十一年度投資抵減稅額被告原核定已依首揭規定按
最高限額予以認列，原告並無八十一年度為投資抵減最後一年度（第五年）之其他證
明文件，是其主張再予增列投資抵減稅額乙節尚難准許。
三、罰鍰部分：（一）按「納稅義務人已依本法規定辦理結算申報，但對依本法規定
應申報課稅之所得額有漏報或短報情事者，處以所漏稅額兩倍以下之罰鍰。」為所得
稅法第一百十條第一項所明定。（二）本件原告八十一年度綜合所得稅結算申報，漏
報本人及配偶林玉梅之濟業電子公司營利所得二五、○一三、三九○元，短漏所得稅
額四、○○八、二三三元，案經被告查獲，有卷附之股票轉讓申報表可稽，被告遂依
首揭規定按漏稅額處以○．二倍罰鍰為八○一、六○○元（4,008,233×0.2=801,646
，計至百元止）與前揭規定尚無不合。（三）原告起訴主張其於八十一年度綜合所得
稅結算申報截止前並未接獲證券公司之緩課股票股利所得申報憑單，致未能列入所得
申報，係證券公司之過失，並非其本人故意不列報，請准予免罰等情，惟查原告及其
配偶既有該項所得，即應依行為時所得稅法第七十一條規定辦理申報，非待收到緩課
股票轉讓申報憑單始負申報責任，原告亦可向原申報單位查詢或申請補發，尚不能以
未收到而免其申報義務，是其既有該項所得而漏未申報，縱非故意，仍難卸免其過失
漏報之責任，是原告所辯尚不足採為免罰之認定。
四、綜上所述，原告起訴意旨所辯各節均不足採，被告所為之處分於法尚無不合，訴
願決定及再訴願決定遞予維持原處分及復查決定，並無違誤，原告起訴意旨經核無理
由，應予駁回。
據上論結，本件原告之訴為無理由，爰依行政訴訟法施行法第二條、行政訴訟法第九
十八條第三項前段，判決如主文。
中    華    民    國    九十一      年      十二      月      十九      日
                    最 高 行 政 法 院  第 二 庭
                                審 判 長 法  官      陳  石  獅
                                         法  官      吳  明  鴻
                                         法  官      彭  鳳  至
                                         法  官      高  啟  燦
                                         法  官      黃  合  文
右  正  本  證  明  與  原  本  無  異
                                         法院書記官  蘇  金  全
中    華    民    國    九十二      年      一        月      三        日


司法院資訊處製作；財團法人民間司法改革基金會備份。
